臺灣臺北地方法院刑事判決　　　　　　 100年度易字第2083號
公　訴　人　臺灣臺北地方法院檢察署檢察官
被　　　告　張宏嗣
上列被告因竊盜案件，經檢察官提起公訴（100 年度偵字第5459
號、第10590號），本院判決如下：
    主  文
張宏嗣竊盜，共貳罪，均累犯，各處有期徒刑捌月。應執行有期
徒刑壹年貳月。
    事  實
一、張宏嗣於民國94年間因偽造文書案件，經本院以94年度簡字
    第1285號判決判處有期徒刑4 月，並經本院以95年度簡上字
    第23號判決駁回上訴確定；復於95年間因竊盜案件，經本院
    以95年度易字第969 號判決判處有期徒刑4 月，並經臺灣高
    等法院以95年度上易字第1202號判決駁回上訴確定，上開2
    罪經臺灣高等法院以95年度聲字第1988號裁定應執行有期徒
    刑7 月確定，嗣於96年5 月15日執行完畢。又因竊盜案件，
    經宜蘭地方法院以99年度簡字第641 號判決判處拘役30日確
    定，甫於99年12月25日執行完畢出監，詎猶不知警惕，於出
    監當日（25日）下午2 時許，即基於為自己不法所有之意圖
    ，在臺北市○○區○○路20號臺灣大哥大門市（以下簡稱松
    壽路門市）內，趁店員宋志偉不注意之際，徒手竊取放置在
    店內展示櫃上之廠牌為SAMSUNG 、型號為I9000 之行動電話
    （序號：000000000000000 ）1 支，得手後逃逸。再於100
    年1 月23日下午2 時54分許，另基於意圖為自己不法所有之
    犯意，在臺北市松山區○○○路333 號1 樓臺灣大哥大門市
    （以下簡稱復興北路門市）內，趁店員程琪容不注意之際，
    徒手竊取放置在店內展示櫃上之廠牌為SAMSUNG 、型號為GA
    LAXY TAB之平版電腦1 臺，得手後逃逸。嗣因店員宋志偉、
    程琪容分別發現遭竊，報警處理，經警在現場採得犯嫌指紋
    ，輸入電腦比對結果與檔存張宏嗣之指紋相符，始查知上情
    。
二、案經宋志偉訴由臺北市政府警察局信義分局及松山分局報告
    臺灣臺北地方法院檢察署檢察官偵查起訴。
    理  由
壹、證據能力：
一、按被告以外之人於偵查中向檢察官所為之陳述，除顯有不可
    信之情況者外，得為證據，刑事訴訟法第159 條之1 第2 項
    定有明文。因檢察官代表國家偵查犯罪時，原則上均能遵守
    法定程式，且被告以外之人如有具結能力，仍應依法具結，
    以擔保其係據實陳述，故規定「除顯有不可信之情況者外」
    ，得為證據（最高法院93年度臺上字第2397號判決意旨參照
    ）。查證人程琪容既於偵查中同意具結而為證述，有證人結
    文可證，依現存證據亦查無顯不可信情況，依上說明，渠等
    於檢察官偵查中所為證述自有證據能力。
二、又按司法警察機關調查中之案件，為因應實務上，或因量大
    、或有急迫之現實需求，並例行性當然有鑑定之必要者，基
    於檢察一體原則，得由該管檢察長對於轄區內之案件，以事
    前概括選任鑑定人或囑託鑑定機關、團體之方式，俾便轄區
    內之司法警察官、司法警察對於調查中之此類案件，得即時
    送請先前已選任之鑑定人或囑託之鑑定機關、團體實施鑑定
    ，以求時效（最高法院99年臺上字第2224號判決理由參照）
    ，故本件卷附刑事警察局有關指紋鑑驗書，應有證據能力。
三、再本案認定事實所引用之文書證據，並無證據證明係公務員
    違背法定程式所取得，亦無刑事訴訟法第159 條之4 之顯有
    不可信之情況與不得作為證據之情形。本院斟酌本案卷內之
    證據並非非法取得，亦無證明力明顯過低之情形，且經本院
    於審判期日依法進行證據之調查、辯論，被告於訴訟上之程
    序權即已受保障，故前揭各該證據，均得採為證據，合先敘
    明。
貳、實體部分：
一、訊據被告張宏嗣矢口否認有何前揭竊盜犯行，辯稱：99年12
    月25日是我從宜蘭監獄出監的第一天，我上午10時許出監後
    ，約上午11時至12時間返回我宜蘭大吉路住家後就沒有再出
    過門，當日我根本沒有到臺北，所以松壽路的竊案不是我做
    的，而在該門市採到我的指紋，可能是我執行拘役前去那邊
    逛街所留下的，又因為我找工作有到過復興北路那邊，應該
    有進去過復興北路333 號門市，但我並沒有偷取任何東西云
    云，惟查：
（一）松壽路門市部分：
   1、松壽路門市於99年12月25日下午2 時許，遭人竊取放置在
      展示櫃上之廠牌為SAMSUNG 、型號為I9000 行動電話1 支
      之事實，業據證人宋志偉於本院審理時證稱：99年12月25
      日我在松壽路門市擔任副店長職務，負責服務、介紹客人
      店內行動電話，因為那天客人比較多，我大部分的時間都
      待在櫃臺內，當天是因為展示區行動電話的警報器響，同
      時發現有人快步離開，我們才過去展示區查看，就發現1
      支行動電話不見了，只剩下背蓋，所以我就馬上將背蓋連
      同連接在背蓋上的警報線裝進密封袋後報警，而我們裝設
      在展示機上的警報器有2 個線端，1 端接在行動電話的上
      端，1 端接在手機的背蓋，連在背蓋上的比較緊，我記得
      竊嫌有戴帽子等語（見本院卷第78頁反面至第80頁）明確
      ，並經臺北市政府警察局信義分局到場處理採集現場跡證
      ，發現該店家人潮眾多，且失竊行動電話擺放之位置，已
      遭多人碰觸，故未就現場實施採證，僅就報案人所提供之
      行動電話背蓋採集指紋乙節，有同局刑案現場勘察報告在
      卷可稽（見本院卷第96頁至第114 頁），並據證人即本件
      執行鑑識職務之員警許鈞舜於本院審理中結證稱：松壽路
      門市的竊案是我前往現場採證的，因為那時人潮多，所以
      我們只針對週邊環境畫現場圖及攝影，回警局後，再用氰
      炳烯酸酯煙燻法並輔以粉末法，就店家提供之行動電話背
      蓋採集指紋，後來只有在背蓋的內側，就是與電池接觸的
      那面採到2 枚完整指紋，1 枚是告訴人的，1 枚是被告的
      ，而背蓋的外側及警報線上，雖留有許多指紋，但都不完
      整，特徵點不足，無法供比對等語（見本院卷第81頁反面
      至第82頁）明確，再觀諸臺北市政府警察局信義分局刑案
      現場察報告所附之編號8 、9 之照片，可認松壽路門市展
      示機確裝設有警報器，其警報線確如證人宋志偉所證，係
      分別連接在行動電話上端及背蓋上，而編號13、14之現場
      照片顯示本案指紋之採樣位置，確係位在失竊行動電話背
      蓋之內側，衡情，在展示機之上端及背蓋均連接有警報線
      之情形下，一般消費者於選購行動電話時，應僅會碰觸到
      行動電話的外殼，而無將行動電話拆開取下背蓋之可能及
      必要，故亦不可能在行動電話背蓋內側留下指紋，而本件
      所採集到之2 枚指紋，分屬證人宋志偉左拇指指紋及被告
      左拇指指紋，亦有內政部警政署刑事警察局100 年1 月18
      日刑紋字第1000006373號鑑定書在卷可參（見100 年度偵
      字第5459號卷第14頁），依指紋具有身分個化、觸物留痕
      之特性，足認該行動電話背蓋內側，僅證人宋志偉及被告
      曾經碰觸過，而證人宋志偉係於發現遭竊後，立即封存遺
      留在現場之行動電話背蓋送警採集指紋，故依本件指紋採
      得之時間及位置，已具有高度特異性，而足特定本件竊盜
      犯行，應係由被告所為。
   2、次查，經本院當庭勘驗松壽路門市監視器光碟結果：(一)檔
      案名稱CAM06 ：監視器顯示時間為1 時51分起，畫面中有
      一頭戴深色帽子、眼鏡、身穿藍色上衣、深色長褲、左肩
      背有大型側背包之男子（以下簡稱A 男），站在淡藍色手
      機展示櫃上把玩最左邊的第一支行動電話，至52分50秒時
      叫女店員過來，女店員在展示櫃上碰一碰後就離開，A 男
      繼續碰觸行動電話至53分47秒後放下，並拿起一旁綠色塑
      膠袋，左腳呈跛腳樣，托著左腳行走約1 、2 步後，轉身
      至該展示櫃中間觀看其他行動電話，至58分53秒起，拿起
      綠色塑膠袋，吸口飲料，隨即托著左腳（左腳掌呈現朝內
      彎狀）離開該展示櫃，並用手壓低帽緣；2 時8 分25秒起
      ，A 男拖著左腳走近展示櫃，吸口飲料後將綠色塑膠袋放
      置在展示櫃上並把玩左邊第一支行動電話，至監視器顯示
      時間11分10秒起，A 男將左手放入上衣左側口袋，過程中
      隱約可見亮光，至11分29秒許，A 男拿起塑膠袋邊喝飲料
      邊離開行動電話展示櫃，11分36秒許，2 女1 男經過該處
      ，似乎發覺展示櫃上有異樣，11分51秒許，女店員過來查
      看該處展示櫃上之行動電話，12分02秒時女店員隨即快步
      離開。(二)檔案名稱CAM02 ：監視器顯示時間為2 時11分39
      秒起至11分45秒止，A 男左腳呈現跛腳樣，托著左腳自畫
      面上方離去，有本院勘驗筆錄及監視器翻拍照片附卷可參
      （見本院卷第44頁反面至第45頁、第47頁至第58頁），被
      告就勘驗結果雖否認其為A 男，惟自承其左腳行走不便（
      見本院卷第45頁），監視器所攝得之行竊者之身高、體型
      及跛著左腳托行等特徵均與被告相符，益徵被告即為當日
      行竊之A 男。
   3、被告雖辯稱：99年12月25日我出監返家後，就沒有再出過
      門，一整天都待在家中，我媽媽可以為我作證云云，而證
      人即被告母親陳美女於本院審理時雖證稱：你被關出來那
      天回家後，就沒有再出過門等語（見本院卷第153 頁），
      惟其亦證稱：我不記得被告於99年年底有入監30日的事情
      了，我只記得每次被告出監回家，我都會燒金紙讓他過火
      去霉運，但之後發生什麼事情，我就不記得了，去年被告
      大部分的時間都在臺北工作，住在外面，沒有固定時間回
      宜蘭，他回家就像撿到一樣，有過有1 、2 個月都沒回家
      的情形，小孩長大了，我不太會去過問他的事情，他有自
      己的空間，有事他都自己處理，並不會找我商量，被告如
      果有回家，晚上就會回家睡覺，我每天晚上約7 、8 點就
      睡覺了，被告都比我晚睡，且被告通常不會在家吃飯，都
      是自己出去外面吃等語（見本院卷第154 頁至第155 頁）
      ，可認證人陳美女與被告間之連繫並不緊密，且被告返家
      與其同住時，多係出外用餐，且就寢時間亦較證人陳美女
      晚，被告自有可能於出監後先行返家，再利用外出時間至
      臺北犯案。又被告係於99年12月25日上午9 時2 分即期滿
      出監，此有法務部矯正署宜蘭監獄100 年8 月17日宜監衛
      字第1001000415號函在卷可參（見本院卷第38頁），再依
      其供稱：「從宜蘭監獄坐計程車回家，車程約40分鐘」、
      「從宜蘭住家到羅東光榮路上的葛馬蘭客運站，只需花約
      20分鐘之車程，之後轉搭客運，約1 小時15分至1 小時30
      分左右，就可以到臺北京站，如果要到東區，就在那邊下
      車，到臺北車站搭212 路公車或捷運，212 路公車就可以
      坐到基隆路、忠孝東路口，到那邊後我再走路過去松壽路
      一帶。如果搭火車的話，就是先坐約25分的計程車到到羅
      東火車站，通常搭自強號，車程約2 小時，到台北車站下
      車」等語（見本院卷29頁反面、第31頁），可知被告從其
      住家前往松壽路門市，所需花費之時間至多不超過3 小時
      ，而其於99年12月25日上午9 時2 分出監後，至多於上午
      10時許即可抵達家門，由證人陳美女為其過火改運後外出
      ，其欲於下午1 時50分許抵達松壽路門市並非不可能，故
      依證人陳美女之證詞，尚難作為被告有利之認定，爰認被
      告所辯其不在場云云，不足採信。
   4、綜上，本件被告雖非當場遭逮捕而查獲，然刑事鑑識人員
      在失竊行動電話背蓋內側所採得之指紋，依採得之時間及
      位置，在排除封裝背蓋之證人宋志偉所屬指紋後，所留者
      即應屬下手行竊之人所有，再輔以現場監視器所拍攝之錄
      影光碟及翻拍照片，亦與被告左腳不便，走路會一跛一跛
      之情形相符，可認本件竊盜犯行，確係被告所為，被告上
      開辯解，委無足採。
（二）復興北路門市部分：
   1、復興北路門市於100 年1 月23日下午2 時54分許，遭人竊
      取放置在展示櫃上之廠牌為SAMSUNG 、型號為GALAXY TAB
      之平版電腦1 臺之事實，業據證人程琪容於本院審理時證
      稱：100 年1 月23日我在復興北路門市擔任門市工作，負
      責辦理電信業務，當天客人很少，大約下午1 、2 時許，
      有1 位載帽子、眼鏡的客人到門市來，我就過去招呼，介
      紹他失竊的平板電腦，客人表示要再看看，我就回櫃臺，
      因為該名客人是站在店裡的死角，我從櫃臺只能看到他的
      頭和脖子，並無法得知他的手在做什麼，後來那個客人有
      拉扯到失竊電腦旁邊的另一臺電腦，觸動警報，我過去關
      心時，他表示他是想比較2 臺電腦的大小、重量所以有將
      電腦拿起來，因此拉到警報器，所以我就將警報鈴先行解
      除，當時展示區只有該名客人，他在店裡待了十幾分鐘後
      ，向我們拿了份DM後就跛著腳離開了，後來我們到展示區
      巡視時，就發現該臺平板電腦失竊，而因為連接該失竊電
      腦的警報線剛好故障，所以未發出警報，我們在發現電腦
      失竊後，就趕快報案，約20、30分鐘後警察就來門市勘察
      ，並將失竊電腦旁邊的那臺電腦帶走，而該名竊嫌是碰觸
      失竊電腦與送鑑電腦的最後1 個人等語（見本院卷第76頁
      至第78頁）明確，雖證人程琪容證稱：因為偷電腦的人當
      日有戴帽子、眼鏡，且我沒有正視客人的臉，所以看臉我
      認不出那個客人是否為在庭被告等語（見本院卷第77頁反
      面），惟其於偵查中已證稱：「（在庭的被告是否就是當
      天在復興北路直營門市竊取手機的人？）是很像，因為犯
      嫌走路的方式有點跛，跟平常人不一樣，長像因為有戴帽
      子，而且髮型現在不太一樣。（是否可以確定被告就是當
      天行竊之人？）如果以走路的方式，我可以確定。」等語
      （見100 年度偵字第5459號卷第74頁），再觀諸現場監視
      器翻拍畫面共12張（見本院卷59頁至第64頁），該名竊嫌
      亦頭戴深色帽子、眼鏡、側背大型背包，其裝扮與被告行
      竊松壽路門市之裝扮相似，且竊嫌手中持有DM（見本院卷
      第62頁），亦與證人程琪容所證：竊嫌有向其索取DM乙節
      相符，又證人程琪容亦可明確指認行竊者走路跛腳之特徵
      與被告相同，而被告就勘驗松壽路門市監視器及復興北路
      門市監視器翻拍畫面結果，亦表示：該2 件竊案，應係同
      一人所為等語（見本院卷第45頁），從而本件已有積極證
      據足證係被告前往復興北路門市行竊。
   2、而臺北市政府警察局松山分局經報警到場處理，經由監視
      器畫面顯示竊嫌係佯稱顧客進入店內，並使用平板電腦展
      示機，趁店員未注意時順手行竊，恰巧連接該電腦之警報
      器因損壞未響，俟店員發現時間以逾半小時，遂針對竊嫌
      觸碰之另一臺平板電腦採集指紋乙節，有同局刑案現場勘
      察報告在卷可稽（見本院卷第85頁至第95頁），而證人即
      本件執行鑑識職務之員警邱聰淵於本院審理中結證稱：我
      們接獲通報就趕往現場採證，一到就先看監視器，查看嫌
      犯有碰觸過的地方，看到他有碰觸失竊電腦及旁邊的電腦
      ，所以我們就用粉末法對該臺竊嫌碰觸過的鏡面電腦採證
      ，有採到2 枚指紋，其中1 枚特徵點不足，另1 枚就是本
      案被告的，其他的周遭環境我們就沒有採集指紋，因為從
      監視器看起來，竊嫌就只有碰觸過該2 臺電腦。而採到被
      告指紋的位置是在平板電腦正面觸控面板的右上角，該位
      置碰觸的人較少，所以被告所留下的指紋還蠻清楚的，而
      電腦背面及正面面板的其他地方都只有擦摩痕或重疊的指
      紋，特徵點都不足等語（見本院卷第82反面至第83頁）明
      確，而本件所採集到之1 枚指紋，係屬被告左拇指指紋，
      亦有內政部警政署刑事警察局100 年3 月3 日刑紋字第10
      00026904號鑑定書在卷可參（見100 年度偵字第10590 號
      卷第14頁至第16頁），依指紋具有身分個化、觸物留痕之
      特性，足認被告確曾觸碰過失竊電腦旁之鏡面電腦，此情
      再與上開證人程琪容所證：「犯嫌走路的方式有點跛如果
      以走路的方式，我可以確定是在庭被告」、「竊嫌是碰觸
      失竊電腦與送鑑電腦的最後1 個人」等語及監視器翻拍畫
      面顯示本件竊嫌裝扮、證人邱聰淵係經調閱監視器，確認
      失竊電腦旁之鏡面電腦亦遭竊嫌碰觸，遂對該臺電腦採集
      指紋比對等情相互勾稽，已足認復興北路門市竊盜犯行，
      亦應為被告所為。
   3、且查，被告於100 年5 月25日偵查之初先供稱：「我沒有
      去過那邊，上揭被竊時間，我人根本不在臺北，99年12月
      22 、23 日我就到宜蘭大吉路26之1 號，26日被警察帶回
      派出所，之後就入監服刑，100 年1 月25日我才出監的」
      云云，經檢察官提示被告之刑案資料查註記錄表，告以被
      告執行期間為99年11月26日至99年12月25日後，復向檢察
      官供稱：「我記錯了，但我出監後就回到宜蘭」云云，經
      檢察官質以：「到底有沒有去過復興北路門市？」，被告
      仍供稱：「沒有」，復經檢察官提示內政部警政署刑事警
      察局鑑定書後，被告始改稱：「99年暑假時我應該有去過
      那家門市」云云（見100 年度偵字第5459號卷第64頁），
      由上述各情觀之，可知被告之辯述並非始終如一，顯然隨
      檢察官調查之進行屢為改變證述情節，俱見其所辯有前後
      矛盾且諸多隱暪之處。至被告雖辯稱：若係其行竊，不可
      能只留下1 枚指紋云云，惟衡諸常情，犯罪行為人本不可
      能於犯罪現場遍留指紋，採證人員於嗣後採得足資辨識指
      紋，本屬可遇不可求，且衡以一般經驗法則，在客流量大
      之商家，在多數消費者碰觸發生重疊指紋之情形下，要留
      下完整、特徵點足供比對之指紋機率不高，且若係1 個月
      前所留下之指紋，應該會被破壞而無法採集，此亦為證人
      許鈞舜、邱聰淵證述明確（見本院卷第81頁反面、第83頁
      ），故尚難僅憑採得指紋數量較少，即逕認該指紋非屬犯
      罪行為人所有。被告雖又質疑平板電腦體積龐大，其不可
      能在展示櫃行竊後，再至櫃臺拿取DM，而不被證人程琪容
      發現云云，然本件失竊之SAMSUNG 牌、型號GALAXY TAB之
      平版電腦，其機身長度為190.09公厘、機身寬度120.45公
      厘、機身厚度11.98 厘、機身重量380 公克，外型輕巧，
      亦有該平板電腦型錄1 份在卷可參（見本院卷第189 頁至
      第191 頁），客觀上被告自可將此體積之平板電腦置入其
      當日所背之大型背包或身上衣褲之口袋內，被告以此置辯
      ，同非可採。
   4、綜上，本件被告竊盜犯行業經證人程琪容指證明確，且刑
      事鑑識人員亦在現場採得被告之指紋，再輔以現場監視器
      翻拍照片及上開松壽路門市監視器畫面，足認本件竊盜犯
      行，亦為被告所為，被告上開辯解，委無足採。
（三）綜上所述，本案事證明確，被告上開2 件竊盜犯行，均洵
      堪認定，均應依法論科。
二、核被告張宏嗣所為，均係犯刑法第320 條第1 項之竊盜罪。
    被告所犯前開2 罪，均犯意各別，應分論併罰。又被告有如
    事實欄所載之犯罪科刑紀錄及執行情形，有卷附臺灣高等法
    院被告前案紀錄表可按，其受徒刑之執行完畢後，5 年以內
    故意再犯本件有期徒刑以上之罪，均為累犯，均應依刑法第
    47條第1項 規定加重其刑。爰審酌被告曾犯多次竊盜前科，
    素行不佳，為圖一己私利，竟思不勞而獲，甫因竊盜罪入監
    執刑期滿，於出獄當日，即再次竊取他人財物，毫無悔意，
    破壞他人財產安全，且所竊之物至今尚未歸還，對被害人所
    生之損害、徒手行竊之犯罪手段及於事證明確下仍否認犯罪
    之犯後態度，另酌其生活狀況、智識程度、品性素行等一切
    情狀，分別量處如主文所示之刑，並定其應執行之刑。
據上論斷，應依刑事訴訟法第299 條第1 項前段，刑法第320 條
第1 項、第47條第1 項、第51條第1 項第5 款，判決如主文。
本案經檢察官黃國銘到庭執行職務。
中    華    民    國  100     年    11    月    30    日
                  刑事第十二庭  法  官  葉藍鸚
以上正本證明與原本無異。
如不服本判決應於收受送達後10日內向本院提出上訴書狀，並應
敘述具體理由；其未敘述上訴理由者，應於上訴期間屆滿後20日
內向本院補提理由書（均須按他造當事人之人數附繕本）「切勿
逕送上級法院」。告訴人或被害人如對於本判決不服者，應具備
理由請求檢察官上訴，其上訴期間之計算係以檢察官收受判決正
本之日期為準。
                                書記官  黃芝凌
中    華    民    國   100    年    11    月    30    日
附錄本案論罪科刑法條全文：
中華民國刑法第320條
（普通竊盜罪、竊佔罪）
意圖為自己或第三人不法之所有，而竊取他人之動產者，為竊盜
罪，處5  年以下有期徒刑、拘役或 5 百元以下罰金。
意圖為自己或第三人不法之利益，而竊佔他人之不動產者，依前
項之規定處斷。
前二項之未遂犯罰之。